【裁判字號】    98,交抗,325
【裁判日期】    980619
【裁判案由】    聲明異議
【裁判全文】
臺灣高等法院高雄分院刑事裁定         98年度交抗字第325號
抗  告  人  交通部公路總局高雄區監理所澎湖監理站
代  表  人  蔡益民
受 處 分人  甲○○
上列抗告人因受處分人違反道路交通管理處罰條例聲明異議案件
，不服臺灣澎湖地方法院中華民國98年5 月6 日裁定（98年度交
聲字第24號），提起抗告，本院裁定如下：
    主  文
原裁定撤銷，發回臺灣澎湖地方法院。
    理  由
一、抗告意旨略以：有關「一行為同時觸犯刑事法律及違反行政
    法上義務規定，經檢察官依刑事訴訟法第253 條之2 第1 項
    規定為緩起訴處分後，行政機關得否就該違反行政法上義務
    ，再處以行政罰之事項，法務部行政罰法諮詢小組第一次會
    議紀錄「緩起訴乃附條件的不起訴處分，亦即是不起訴的一
    種，檢察官為緩起訴處分時依刑事訴訟法第253 條之2 第1
    項規定對被告所為之指示及課予之負擔，係一種特殊的處遇
    措施，並非刑罰，因此刑事案件經檢察官為緩起訴處分確定
    後，宜視同不起訴處分確，依行政罰法第26條第2 項定，得
    依違反行政法上義務規定裁處」；原裁定謂「受處分人因駕
    駛汽車經測試檢定有酒精濃度超過規定標準部分，因另犯刑
    法第185 條之3 酒醉駕車之公共危險罪，並經臺灣澎湖地方
    法院檢察署檢察官為緩起訴處分確定，依行政罰法第26條第
    1 項前段規定，即無再依道路交通管理處罰條例第35條第1
    項第1 款裁處行政罰鍰之餘地，受處分人就此部分聲明異議
    ，非無理由，原處分就此部分應予撤銷，另由本院為受處分
    人不罰之諭知」部分，核與上開法務部行政罰法諮詢小組函
    釋意旨有違，抗告人澎監違裁字裁84-T00000000號裁決書裁
    罰4 萬9500元部分，於法有據，爰提起抗告，請求撤銷原裁
    定云云。
二、按汽車駕駛人，駕駛汽車經測試檢定，酒精濃度超過規定標
    準者，處15,000元以上60,000元以下罰鍰，並當場移置保管
    其車輛及吊扣其駕駛執照1 年；因而肇事致人受傷者，並吊
    扣其駕駛執照2 年；致人重傷或死亡者，吊銷其駕駛執照，
    並不得再考領，道路交通管理處罰條例第35條第1 項第1 款
    定有明文。又依94年2 月5 日公布，95年2 月5 日施行之行
    政罰法第26條規定：「一行為同時觸犯刑事法律及違反行政
    法上義務規定者，依刑事法律處罰之。但其行為應處以其他
    種類行政罰或得沒入之物而未經法院宣告沒收者，亦得裁處
    之。前項行為如經不起訴處分或為無罪、免訴、不受理、不
    付審理之裁判確定者，得依違反行政法上之義務規定裁處之
    。」，同法第1 條規定：「違反行政法上義務而受罰鍰、沒
    入或其他種類行政罰之處罰時，適用本法。但其他法律有特
    別規定者，從其規定。」。上開道路交通管理處罰條例第35
    條第1 項第1 款規定，係對行為人違反行政法上義務規定之
    行政罰，且該條例關於一行為同時觸犯刑事法律及違反行政
    法上義務規定者，並無特別規定，是汽車駕駛人一個酒後駕
    駛汽車行為，經測試檢定酒精濃度超過規定標準，而同時涉
    有刑法第185 條之3 公共危險罪嫌時，道路交通管理處罰機
    關除有行政罰法第26條第1 項但書得處以其他種類行政罰者
    之情形，得裁處其他種類行政罰外，關於罰鍰部分，即應依
    上開行政罰法第26條及道路交通管理處罰條例第10條規定移
    送地方法院檢察署處理，除於移送後再有上開行政罰法第26
    條第2 項所定不起訴等事由，得依違反行政法上義務規定裁
    處之情形外，不得逕依道路交通管理處罰條例第35條第1 項
    第1 款規定，裁處行為人罰鍰之行政罰。
三、次按被告所犯為死刑、無期徒刑或最輕本刑3 年以上有期徒
    刑以外之罪，檢察官參酌刑法第57條所列事項及公共利益之
    維護，認以緩起訴為適當者，得定1 年以上3 年以下之緩起
    訴期間為緩起訴處分，其期間自緩起訴處分確定之日起算」
    ，刑事訴訟法第253 條之1 第1 項定有明文。而行政罰法第
    26條已明揭一事不二罰之原則，亦即應受行政罰之行為如經
    不起訴處分或為無罪、免訴、不受理、不付審理之裁判確定
    者，始得依違反行政法上義務規定裁處之。上開法條規定並
    未包括「緩起訴處分」在內，蓋因「緩起訴處分」最終得使
    被告免於刑事訴追之效果，與「不起訴處分」之效果雖屬相
    同，惟緩起訴處分另須於一定期間內遵守或履行刑事訴訟法
    第253 條之2 各款所規定之事項，若有同法第253 條之3第1
    項各款情形，檢察官仍得依職權或依告訴人之聲請，將緩起
    訴處分撤銷，故緩起訴處分之性質顯與不起訴處分不完全相
    同，仍有處罰之實質意涵在內。爰此，本於對受處分人不利
    益之規定不得任意擴張解釋之原則，自不得類推適用，而認
    應受行政罰之行為經緩起訴處分，仍得依違反行政法上之義
    務規定裁處之。
四、經查：
  (一)本件受處分人甲○○酒醉駕駛車牌號碼WQ－1646號自用小客
    車，於民國98年1 月31日15時29分許，行經澎湖縣馬公巿海
    埔路舊台電發電廠前時，為員警攔查，並測得其呼氣酒精濃
    度為每公升0.82毫克之事實，為受處分人所不爭執；又受處
    分人因上開酒後駕車案件，經臺灣澎湖地方法院檢察署檢察
    官於98年2 月24日以98年度偵字第96號為緩起訴處分，並於
    處分書中載明緩起訴期間為1 年，該緩起訴處分尚未確定等
    情，有前揭緩起訴處分書、臺灣高等法院被告前案紀錄表各
    1 份在卷可考，是此部分之事實堪以認定。
  (二)然本件受處分人所受之緩起訴處分固非刑法所定刑罰之種類
    ，然已對受處分人之名譽、心理產生相當制約並影響異議人
    之財產等權益，亦應可實質該當行政罰法第26條第1 項之「
    依刑事法律」之處罰。故原處分機關依道路交通管理處罰條
    例第35條第1 項第1 款之規定，對受處分人上開酒後駕車之
    違規行為予以裁罰時，除其行為應處以其他種類行政罰即施
    以道安講習部分仍得予以裁處外，裁處罰鍰部分，自不得再
    科處行政罰對於受處分人予以重複處罰。是原處分機關以異
    議人酒精濃度超過規定標準，而對其裁處罰鍰4 萬9,500 元
    ，即有未恰。
五、原裁定以原處分機關裁處受處分人罰鍰4 萬9,500 元部分，
    尚有不當，予以撤銷，固非無見，惟查上開酒後駕車案件，
    臺灣澎湖地方法院檢察署98年度偵字第96號所為緩起訴處分
    期間1 年，緩起訴處分猶豫期間尚未屆滿，是否未經撤銷而
    確定，尚未可知，原裁定另為不罰之諭知，自有未當，抗告
    人執前詞提起抗告，指摘原裁定不當，雖無理由，然原裁定
    既有上開可議，仍應由本院將原裁定予以撤銷，發回原審法
    院另為適法之裁定。
據上論結，應依道路交通案件處理辦法第26條，刑事訴訟法第41
3 條前段，裁定如主文。
中    華    民    國    98    年    6     月    19    日
                  刑事第三庭    審判長法  官   周賢銳
                                      法  官   施柏宏
                                      法  官   黃憲文
以上正本證明與原本無異。
不得再抗告。
中    華    民    國    98    年    6     月    19    日
                                      書記官   施耀程


司法院資訊處製作；財團法人民間司法改革基金會備份。
